最高法院刑事判決　　　　　　　　　　　　　　　八十六年度台上字第五九○三號
　　上訴人　許朝壁　男
　　被　告　甲○○　女
　　　　　　乙○○　男
右上訴人因自訴被告等偽造文書案件，不服台灣高等法院高雄分院中華民國八十五年
五月二十三日第二審判決（八十四年度上訴字第一九一、五七一號，自訴案號：台灣
高雄地方法院八十四年度自緝字第五、五十四號），提起上訴，本院判決如左：
    主  文
原判決撤銷，發回台灣高等法院高雄分院。
    理  由
本件原判決將第一審論處被告乙○○、甲○○共同行使偽造私文書罪刑之判決撒銷，
改判被告等均無罪，固非無見。
惟查：(一)、檢察官或自訴人就被告之全部犯罪事實以實質上或裁判上一罪起訴者，因
各部分事實間互有不可分關係，法院自應就全部事實予以合一審判，如僅就其中之一
部分加以審認，而置其餘部分於不顧，即屬刑事訴訟法第三百七十九條第十二款所稱
「已受請求之事項未予判決」之當然違法；此與以可分之數罪起訴，如有漏判，仍可
補判之情形，然有別。本件上訴人許朝壁係自訴被告等與知情之歷審共同被告王忠
勇、黃奇興（現在原法院更審中）由乙○○偽造上訴人之印章，蓋在本件系爭之保證
書、約定書及進口遠期信用狀借款契約書各一件上上訴人名義之保證人欄、立約人欄
及連帶保證人欄，偽造各該私文書，並由乙○○在系爭之委任開發國內即期信用狀契
約書一件及借據二件上連帶保證人欄偽造上訴人之署名及印文，偽造各該私文書，持
向知情之第一銀行左營分行放款承辦人黃奇興、副理王忠勇批准貸款人為被告乙○○
、甲○○夫妻經營之鴻蘭企業股份有限公司名義之貸款共新台幣九百九十五萬元，該
公司得款後旋即宣告倒閉等情，認被告等共犯刑法第二百十六條、第二百十條、第二
百十四條、第二百十三條及第三百三十九條第一項等罪嫌，各罪間有方法結果之牽連
犯關係，為裁判上一罪；乃原判決僅就刑法第二百十六條、第二百十條部分加以審判
，對其餘部分未置一詞，自有上開當然違法情形。(二)、第二審法院之審判長對被告為
人別訊問後，應命上訴人陳述上訴之要旨，然後就第一審判決經上訴之部分加以調查
審判，此為訴訟（彈劾）主義之當然法理，亦為刑事訴訟法第三百六十五條、第三百
六十六條所明定。本件依原審審判期日筆錄之記載，審判長對被告乙○○為人別訊問
後，並未命上訴人即自訴人許朝壁之代理人（上訴人未到庭）陳述上訴要旨，致該上
訴範圍不明，其訴訟程序顯然違背上開規定，而有重大瑕疵。(三)、上開保證書、約定
書、進口遠期信用狀借款契約書與委任開發國內即期信用狀契約書、借據上上訴人「
許朝壁」之印文，第一審判決認非出自同一印章，原判決則認為互相合，上訴人堅
指均出於偽造，乙○○則或稱上訴人交伊使用，或稱係其所盜刻偽造者，究竟實情如
何，攸關上訴人等是否犯罪之認定，是否須送請專家鑑定，始能發現真實，殊值研求
，原審遽行判決，似嫌速斷。(四)、乙○○於原審係屬「被告」，原判決理由欄俱載稱
其為「證人」，亦有理由矛盾之違誤。以上諸端或為上訴意旨所指摘，或為本院得依
職權調查之事項，應認原判決有撤銷發回之原因。
據上論結，應依刑事訴訟法第三百九十七條、第四百零一條，判決如主文。
中      華      民      國    八十六    年      十      月      八      日
                              最高法院刑事第四庭
                                  審判長法官  曾  有  田
                                        法官  王  德  雲
                                        法官  謝  俊  雄
                                        法官  林  永  茂
                                        法官  白  文  漳
      右正本證明與原本無異
                                              書  記  官
中      華      民      國    八十六    年      十      月      十三    日
                                                                      Ａ
